臺灣高等法院臺南分院刑事判決
                                  111年度金上訴字第432號
上  訴  人  臺灣臺南地方檢察署檢察官
被      告  厲冠鋐



上列上訴人因被告洗錢防制法等案件，不服臺灣臺南地方法院11
0年度金訴字第511號中華民國111年1月28日第一審判決（起訴案
號：臺灣臺南地方檢察署110年度偵緝字第782、783、784號、11
0年度偵字第16914、20357、21052號，移送併辦案號：111年度
偵字第4156、4731號），提起上訴，本院判決如下：
    主  文
原判決撤銷。
厲冠鋐幫助犯洗錢防制法第十四條第一項之一般洗錢罪，處有期
徒刑肆月，併科罰金新臺幣參萬元，罰金如易服勞役，以新臺幣
壹仟元折算壹日。
    事實及理由
壹、犯罪事實：
    厲冠鋐知悉一般人收取他人金融機構帳戶之用途，常係為遂
    行財產犯罪之需要，以便利贓款取得，及使相關犯行不易遭
    人追查，而已預見提供金融機構帳戶之資料任由他人使用，
    將可能遭他人利用作為詐欺等財產犯罪之工具，且他人如以
    該帳戶收受、提領詐欺等財產犯罪所得，將因此造成金流斷
    點而掩飾、隱匿此等犯罪所得之去向及所在，產生遮斷金流
    以逃避國家追訴、處罰之效果，竟猶不顧於此，基於縱其提
    供帳戶資料將幫助他人實施詐欺取財犯罪及幫助掩飾、隱匿
    詐欺犯罪所得之去向、所在，亦均不違背其本意之不確定故
    意，於民國110年4月7日前之某不詳時間，在不詳地點，將
    其申辦之中國信託銀行帳號000-000000000000號帳戶（下稱
    中國信託帳戶）資料，提供予真實姓名年籍不詳自稱「呂忠
    賓」所屬之詐騙集團使用。該等詐騙集團成員取得前述帳戶
    資料後，意圖為自己不法之所有，基於詐欺取財及洗錢之犯
    意聯絡，由不詳詐騙集團成員於如附表所示時間，以如附表
    所示方式，詐騙詹珮鑫、姚珮雯、陳韻如、洪芊竺、陳秀禧
    、劉巧媛、王彤文、許庭瑞，致其等陷於錯誤，依指示於如
    附表所示時間，匯款如附表所示金額至上揭帳戶中。嗣經詹
    珮鑫等人察覺有異報警處理，始循線查悉上情。
貳、認定犯罪事實所憑之證據及理由：
一、被告經合法傳喚無正當理由不到庭，有送達證書在卷可參（
    見本院卷第101、103頁），本院爰不待其陳述逕行判決。
二、證據能力部分：
    本判決所引用為判斷基礎之下列證據，關於被告以外之人於
    審判外陳述之傳聞供述證據，檢察官於本院均同意作為證據
    使用，或知有傳聞證據之情形而未於言詞辯論終結前聲明異
    議，被告雖於本院未到庭，惟其於原審均未聲明異議，於本
    院亦未以書狀聲明異議，本院審酌該等證據作成時之情況，
    認為適當，均具有證據能力。
三、證明力部分：
    上開犯罪事實，業據被告於原審審理時坦承不諱（見原審卷
    第63、110頁），核與證人即告訴人詹珮鑫、陳韻如、洪芊
    竺、陳秀禧、劉巧媛、王彤文、許庭瑞及證人即被害人姚珮
    雯於警詢中證述相符（見警1卷第11-12頁、警2卷第37-39頁
    、警3卷第5-7頁、警4卷第35-41頁、警5卷第8-13頁、警6卷
    第5-9頁、警7卷第15-16頁反面、警8卷第6-8頁），並有詹
    珮鑫提出之永豐銀行交易明細及對話記錄、姚珮雯提出之匯
    款資料截圖及對話記錄、陳韻如提出之ATM轉帳明細及網路
    銀行轉帳截圖、對話記錄、洪芊竺提出之對話紀錄、陳秀禧
    提出之對話紀錄及中國信託銀行網路交易明細、劉巧媛提出
    之對話紀錄及網路轉帳截圖資料、王彤文提出之手機APP匯
    款資料截圖及對話紀錄、許庭瑞提出之手機APP匯款資料截
    圖、被告中國信託帳戶開戶資料及交易明細附卷足參（見警
    1卷第13-27、29、41-60頁、警2卷第57-65頁、警3卷第93-1
    39頁、警4卷第67、71-73頁、警5卷第16-28、31-32頁、警6
    卷第43-45、51-65頁、警7卷第32-33、34頁反面、36-55頁
    反面、警8卷第56頁反面），足認被告任意性之自白確與事
    實相符，堪以採信
四、綜上所述，本件事證明確，被告上開犯行，足以認定，應依
    法論科。
參、論罪科刑及撤銷原判決之理由：
一、按行為人提供金融帳戶提款卡及密碼予不認識之人，非屬洗
    錢防制法第2條所稱之洗錢行為，不成立同法第14條第1項一
    般洗錢罪之正犯；如行為人主觀上認識該帳戶可能作為收受
    及提領特定犯罪所得使用，他人提領後即產生遮斷資金流動
    軌跡以逃避國家追訴、處罰之效果，仍基於幫助之犯意而提
    供，應論以幫助犯同法第14條第1項之一般洗錢罪(最高法院
    108年度台上大字第3101號刑事裁定參照)。被告將上開中國
    信託帳戶資料交與他人使用，係使不詳詐騙集團成員得意圖
    為自己不法之所有，基於詐取他人財物及洗錢之犯意聯絡，
    對附表編號1至8之人施以詐術，致使其等均陷於錯誤而依指
    示各將款項轉入上開中國信託帳戶內，藉此詐騙財物得逞，
    並由不詳車手提領款項而掩飾、隱匿騙款之去向及所在，故
    該等詐騙集團成員所為均屬詐欺取財、洗錢之犯行；而本案
    雖無相當證據證明被告曾參與上開詐欺取財、洗錢犯行之構
    成要件行為，但其提供前述帳戶資料由詐騙集團成員使用，
    使該等詐騙集團成員得以此為犯罪工具而遂行前揭犯行，顯
    係以幫助之意思，對該詐騙集團之上開詐欺取財、洗錢犯行
    提供助力，是核被告所為，係犯刑法第30條第1項前段、洗
    錢防制法第2條第2款、第14條第1項之幫助洗錢罪，及刑法
    第30條第1項前段、同法第339條第1項之幫助詐欺取財罪。
二、被告交付帳戶以幫助他人實施詐欺取財罪，使數被害人之財
    產法益受到侵害，為同種想像競合犯，應依刑法第55條前段
    規定，論以一幫助詐欺取財罪。被告以一交付帳戶之幫助行
    為，觸犯幫助詐欺取財罪及幫助洗錢罪，依刑法第55條前段
    之規定，為異種想像競合犯，應從一重之幫助洗錢罪處斷。
三、被告前因：㈠詐欺案件，經臺灣臺南地方法院以107年度簡字
    第1746號判處有期徒刑1年2月確定；㈡毒品案件，經同院以1
    07年度易字第1652號判處應執行有期徒刑4月確定；㈢毒品案
    件，經同院以108年度簡字第902號判處有期徒刑2月確定；
    上開㈡、㈢案件經同院以108年度聲字第1376號定應執行有期
    徒刑5月確定，並與㈠案件接續執行，於109年3月4日假釋出
    獄，109年9月19日假釋期滿，其未執行之刑以已執行完畢論
    ，此有臺灣臺南地方法院107年度簡字第1746號刑事簡易判
    決、臺灣高等法院被告前案紀錄表在卷可稽（見原審卷第23
    -26頁、本院卷第33-37頁），其於5年內故意再犯本件有期
    徒刑以上之罪，為累犯，審酌被告於上開案件執行完畢後，
    未能因此記取教訓，竟於5年以內再次犯本案犯罪類型相近
    之罪，足見被告對刑罰之反應力薄弱，又本案縱予加重最低
    本刑，本院於法定刑內所為之量刑尚屬合理，被告之人身自
    由並無因此遭受過苛侵害或超過其所應負擔罪責之情形，爰
    依刑法第47條第1項之規定及參酌司法院釋字第775號解釋意
    旨，加重其刑。
四、按犯洗錢防制法第14條、第15條之罪，在偵查或審判中自白
    者，減輕其刑，洗錢防制法第16條第2項定有明文。被告於
    原審審理時已自白洗錢犯行，業如前述，應依上揭規定減輕
    其刑。
五、被告以幫助他人犯罪之意思而參與犯罪構成要件以外之行為
    ，為一般洗錢罪之幫助犯，爰依刑法第30條第2項之規定，
    按正犯之刑度減輕其刑，並依法先加後遞減之。
六、撤銷原判決之理由：
　  原審以被告犯罪事證明確，予以論罪科刑，固非無見。惟查
    ：原判決未及審酌被告幫助詐欺告訴人王彤文、許庭瑞及此
    部分幫助洗錢之犯行，尚有未洽。檢察官上訴意旨指摘原判
    決未及審酌檢察官移送併辦部分，非無理由，且原判決既有
    上開違誤之處，自應由本院將原判決予以撤銷改判，以期適
    法。
七、爰審酌被告對於重要之金融交易工具未能重視，亦未正視交
    付帳戶可能導致之嚴重後果，竟將本案帳戶資料交付予他人
    ，容任他人以該帳戶作為犯罪之工具，並造成告訴人及被害
    人分別受有如附表所示之經濟損失，金錢去向、所在不明，
    有害社會經濟秩序，所為實有不該，被告復未能賠償被害人
    等所受損害，惟念及被告犯後於原審審理時坦承犯行，態度
    尚可，兼衡被告於原審自承國中畢業、未婚、從事大理石學
    徒之工作（見原審卷第114頁）等一切情狀，量處如主文第2
    項所示之刑，並諭知罰金易服勞役之折算標準。
八、按犯第14條之罪，其所移轉、變更、掩飾、隱匿、收受、取
    得、持有、使用之財物或財產上利益，沒收之。洗錢防制法
    第18條第1項前段定有明文。而其立法理由係為沒收洗錢行
    為標的之財物或財產上利益，惟該條文並未規定「不論屬於
    犯罪行為人與否」均沒收之，自仍以屬於犯罪行為人者為限
    ，始應予以沒收。本件被告僅構成幫助洗錢罪，並非洗錢罪
    之正犯，復未實際參與移轉、變更、掩飾或隱匿之洗錢正犯
    行為，是本件關於被害人所匯入被告帳戶內之款項經移轉、
    變更、隱匿後，應於洗錢或恐嚇取財正犯部分沒收，並非在
    被告本件犯行沒收。另本件尚無積極證據足證被告為上開犯
    行已獲有款項、報酬或其他利得，不能逕認被告有何犯罪所
    得，亦無從宣告沒收，併此敘明。
肆、應適用之法條：
一、刑事訴訟法第371條、第369 條第1 項前段、第364 條、第2
    99 條第1項前段。
二、洗錢防制法第14條第1項、第16條第2項。
三、刑法第11條前段、第30條第1項前段、第2項、第339條第1項
    、第55條、第47條第1項、第42條第3項前段。
四、刑法施行法第1條之1第1項。　
本案經檢察官周盟翔提起公訴、移送併辦及提起上訴，檢察官蔡
麗宜到庭執行職務。
中　　華　　民　　國　　111 　年　　6 　　月　　22　　日
                  刑事第七庭    審判長法  官  吳勇輝
                                      法  官  黃國永
                                      法  官  吳錦佳
以上正本證明與原本無異。
如不服本判決應於收受送達後20日內向本院提出上訴書狀，其未
敘述上訴理由者，並得於提起上訴後20日內向本院補提理由書（
均須按他造當事人之人數附繕本）「切勿逕送上級法院」。
　　　　　　　　　　　　　　　　　　　書記官  王杏月
中　　華　　民　　國　　111 　年　　6 　　月　　22　　日
本判決論罪科刑條文：
中華民國刑法第30條
（幫助犯及其處罰）
幫助他人實行犯罪行為者，為幫助犯。雖他人不知幫助之情者，
亦同。
幫助犯之處罰，得按正犯之刑減輕之。
中華民國刑法第339條
（普通詐欺罪）
意圖為自己或第三人不法之所有，以詐術使人將本人或第三人之
物交付者，處 5 年以下有期徒刑、拘役或科或併科 50 萬元以
下罰金。
以前項方法得財產上不法之利益或使第三人得之者，亦同。
前二項之未遂犯罰之。
洗錢防制法第14條
有第二條各款所列洗錢行為者，處 7 年以下有期徒刑，併科新
臺幣 5 百萬元以下罰金。
前項之未遂犯罰之。
前二項情形，不得科以超過其特定犯罪所定最重本刑之刑。
附表：
編號 告訴人或被害人 詐騙方式 轉帳或匯款時間 金額（新臺幣）  1 詹珮鑫（告訴人） 詐騙集團成員在臉書刊登投資廣告，告訴人瀏覽訊息後加入LINE群組，對方佯稱投資5萬元即可獲利40萬元云云，致告訴人陷於錯誤而依指示匯款。 110年4月7日15時38分許 5萬元              2 姚珮雯（被害人） 詐騙集團成員在臉書刊登打工訊息，被害人瀏覽訊息後加入LINE好友，對方佯稱可以代為投資獲利云云，致被害人陷於錯誤而依指示匯款。 110年4月7日14時46分許 5萬元  3 陳韻如（告訴人） 詐騙集團成員在臉書刊登投注訊息，告訴人瀏覽後加入對方之群組，對方佯稱可以代為下注獲利云云，致告訴人陷於錯誤而依指示匯款。 110年4月7日14時17分許  110年4月7日14時22分許  110年4月7日15時47分許  110年4月7日15時49分許 5萬元    3萬元    3萬元    3萬元  4 洪芊竺（告訴人） 詐騙集團成員以LINE暱稱「琳瑄」之名義向告訴人佯稱可以投資賺錢云云，致告訴人陷於錯誤而依指示匯款。 110年4月7日15時16分許  110年4月7日15時17分許 5萬元    5萬元        5 陳秀禧（告訴人） 詐騙集團成員在臉書社團以「黃芯茹」名義刊登打工兼職訊息，告訴人瀏覽後加入對方之LINE群組，對方佯稱可以投資乙太幣或美金獲利云云，致告訴人陷於錯誤而依指示匯款。 110年4月7日15時3分許  110年4月7日15時3分許 10萬元    10萬元              6 劉巧媛（告訴人） 在臉書上以「打卡女王」暱稱招攬活動，告訴人瀏覽後加入對方之LINE好友，對方佯稱可以投資獲利云云，致告訴人陷於錯誤而依指示匯款。 110年4月7日15時47分許  110年4月7日16時8分許 1萬9000元    1萬1000元    7 王彤文（告訴人） 詐騙集團成員在臉書社團以刊登員工招募訊息，告訴人瀏覽後加入LINE暱稱「珮瑄」之人為好友，暱稱「珮瑄」之人向告訴人佯稱可以投資獲利云云，致告訴人陷於錯誤而依指示匯款。 110年4月7日14時14分許  110年4月7日14時15分許 1萬元    1萬元    8 許庭瑞（告訴人） 詐騙集團成員在網路交友軟體「派愛族」結識告訴人，並以LINE暱稱「珮姍」之人名義與告訴人聯繫，對方佯稱可以投資乙太幣固定獲利云云，致告訴人陷於錯誤而依指示匯款。 110年4月7日15時52分許  110年4月7日15時59分許 5萬元    5萬元  

全案卷證對照表：
NO 本院卷證簡稱 原卷名稱 1 警1卷 臺南市政府警察局永康分局南市警永偵字第1100286212號卷 2 警2卷 基隆市警察局第二分局基警二分偵字第1100264338號卷 3 警3卷 桃園市政府警察局桃園分局桃警分刑字第1100048163號卷 4 警4卷 基隆市警察局第二分局基警二分偵字第1100265181號卷 5 警5卷 臺中市政府警察局第二分局中市警二分偵字第1100019982H號 6 警6卷 新北市政府警察局三重分局新北警重刑字第1103776379號 7 偵1卷 臺灣臺南地方檢察署110年度偵字第16914號卷 8 偵2卷 臺灣臺南地方檢察署110年度偵字第20357號卷 9 偵3卷 臺灣臺南地方檢察署110年度偵字第21052號卷 10 偵4卷 臺灣臺南地方檢察署110年度偵緝字第782號卷 11 偵5卷 臺灣臺南地方檢察署110年度偵緝字第783號卷 12 偵6卷 臺灣臺南地方檢察署110年度偵緝字第784號卷 13 原審卷 臺灣臺南地方法院110年度金訴字第511號卷 14 警7卷 桃園市政府警察局桃園分局桃警分刑字第1100048163號卷(併辦) 15 偵7卷 臺灣臺南地方檢察署111年度偵字第4156號卷(併辦) 16 警8卷 彰化縣警察局鹿港分局鹿警分偵字第1100016051E號卷(併辦) 17 偵8卷 臺灣臺南地方檢察署111年度偵字第4731號卷(併辦) 18 本院卷 臺灣高等法院臺南分院111年度金上訴字第432號卷